【裁判字號】    96,訴,1952
【裁判日期】    970227
【裁判案由】    清償借款
【裁判全文】
臺灣高雄地方法院民事判決              96年度訴字第1952號
原      告  京城商業銀行股份有限公司
法定代理人  丙○○
訴訟代理人  甲○○
被      告  乙○○
上列當事人間清償借款事件，經本院於民國97年2 月14日言詞辯
論終結，判決如下：
    主      文
被告應給付原告新臺幣貳佰萬元，及自民國九十六年五月十二日
起至清償日止，按年息百分之三點一六計算之利息，暨自民國九
十六年六月十三日起至清償日止，逾期在六個月以內者，按上開
利率百分之十；超過六個月部分，按上開利率百分之二十計算之
違約金。
被告應給付原告新臺幣壹佰玖拾陸萬元，及自民國九十六年一月
十二日起至清償日止，按年息百分之二點四四計算之利息，暨自
民國九十六年二月十三日起至清償日止，逾期在六個月以內者，
按上開利率百分之十；超過六個月部分，按上開利率百分之二十
計算之違約金。
被告應給付原告新臺幣肆拾貳萬陸仟柒佰參拾伍元，及自民國九
十六年五月十二日起至清償日止，按年息百分之三點二四計算之
利息，暨自九十五年六月十三日起至清償日止，逾期在六個月以
內者，按上開利率百分之十；超過六個月部分，按上開利率百分
之二十計算之違約金。
原告其餘之訴駁回。
訴訟費用由被告負擔肆萬肆仟肆佰元，餘由原告負擔。
    事實及理由
一、本件被告經合法通知，無正當理由而未於言詞辯論期日到場
    ，核無民事訴訟法第386 條各款所列情形，爰依原告之聲請
    ，由其一造辯論而為判決。
二、訴狀送達後，原告不得將原訴變更或追加他訴，但擴張或減
    縮應受判決事項之聲明者，不在此限，民事訴訟法第255 條
    第1 項第3 款定有明文。原告起訴就各該借款利息之請求，
    原主張就其中200 萬元按年息3.43% 計算、其中196 萬元按
    年息3.07% 計算及其餘426,735 元按年息3.47% 計算之利息
    （見本院卷第1 頁），嗣於本院言詞辯論終結前，縮減其利
    息部分之請求為：就其中200 萬元按年息3.16% 計算、其中
    196 萬元按年息2.58% 計算及其餘426,735 元按年息3.24%
    計算之利息（見本院卷第22頁），其所為訴之變更係屬訴之
    聲明之減縮，與法並無不符，應予准許。
三、原告起訴主張：被告於民國95年7 月11日向原告分別借款新
    臺幣（下同）200 萬元、196 萬元、44萬元（合計借款440
    萬元），約定借款期間均自95年7 月12日起至115 年7 月12
    日止，其中借款200 萬元之計息利率係自借款日起按中華郵
    政股份有限公司2 年期定期儲金機動利率加碼年息1%計算（
    貸放時核計為年息3.165%），前開利率由政府補貼年息0.12
    5%，其餘年息3.04% 由被告負擔；其中借款196 萬元之計息
    利率係自借款日起按原告指數房貸利率機動計算（貸放時為
    年息2.09%） 、自第7 個月起按上開計價基礎加年息0.35%
    機動計算、自第13個月起按前開計價基礎加年息0.58% 機動
    計算、自第25個月起按前開計價基礎加年息0.98% 機動計算
    ；其餘借款44萬元之計息利率則自借款日起按原告之指數房
    貸利率加年息0.98% 計算（貸放時核計為3.07%） ，被告均
    應按月於每月12日繳款，如未按期繳款，視為全部到期，復
    約定各該借款本息攤還逾期在6 個月以內者，按約定利率10
    % ；逾期在6 個月以上者，按約定利率20% 計算之違約金（
    下稱系爭3 份借款契約）。詎被告就上開3 筆借款依序分別
    自96年5 月12日、96年1 月12日、96年5 月12日起即未依約
    還款，迄今尚分別積欠借款本金200 萬元、196 萬元、426,
    735 元及利息、違約金未為清償，爰依各該借款契約及消費
    借貸之法律關係，提起本件訴訟等語。並聲明求為判決：(一)
    被告應給付原告200 萬元及自96年5 月12日起至清償日止，
    按年息3.16% 計算之利息，暨自96年6 月13日起至清償日止
    ，逾期在6 個月以內者，按上開利率10% 計算；超過6 個月
    部分按上開利率20% 計算之違約金；(二)被告應給付原告196
    萬元及自96年1 月12日起至清償日止，按年息2.58% 計算之
    利息，暨自96年2 月13日起至清償日止，逾期在6 個月以內
    者，按上開利率10% 計算；超過6 個月部分按上開利率20%
    計算之違約金；(三)被告應給付原告426,735 元及自96年5 月
    12日起至清償日止，按年息3.24% 計算之利息，暨自95年6
    月13日起至清償日止，逾期在6 個月以內者，按上開利率10
    % 計算；超過6 個月部分按上開利率20% 計算之違約金。
四、被告未於言詞辯論期日到場，亦未提出書狀作何聲明或陳述
    。
五、按稱消費借貸者，謂當事人一方移轉金錢或其他代替物之所
    有權於他方，而約定他方以種類、品質、數量相同之物返還
    之契約；借用人應於約定期限內，返還與借用物種類、品質
    、數量相同之物；遲延之債務，以支付金錢為標的者，債權
    人得請求依法定利率計算之遲延利息。但約定利率較高者，
    仍從其約定利率；當事人得約定債務人於債務不履行時，應
    支付違約金，民法第474 條第1 項、第478 條前段、第233
    條第1 項及第250 條第1 項分別定有明文。
六、經查：
  (一)本件原告主張之前揭借款事實，業據其提出房屋貸款契約書
    3 份及借保戶會簽查詢單、定期儲金2 年期機動利率歷史利
    率表、京城商業銀行各類放款牌告利率變動統計表、客戶存
    提記錄單各1 份為證（見本院卷第4 頁至6 頁、第7 至10頁
    、第24頁），被告經合法通知，未於言詞辯論期日到場，復
    未提出書狀爭執，經本院調查前揭證據之結果，堪認原告之
    主張為真實。
  (二)依系爭3 份借款契約所約定之利息計算方式，佐以卷附中華
    郵政股份有限公司定期儲金2 年期機動利率歷史利率表、京
    城商業銀行各類放款牌告利率變動統計表記載96年5 月12日
    應適用之利率分別為2.285%、2.26% 推算，可知被告於96年
    1 月12日就其中196 萬元借款應適用之計息利率為2.44% （
    即2.09%+0.35 %＝2.44%） ；於96年5 月12日就其中200 萬
    元借款之計息利率應為3.16% （即2.285%+1%-0.125%＝3.16
    %） ，其餘借款426,735 元之計息利率應為3.24% （即2.26
    %+ 0.98%＝3.24%） 。惟原告就其中借款196 萬元部分主張
    應適用之計息利率為2.58% （見本院卷第22頁），顯與契約
    約定之計息方式不符，而不足採。
  (三)綜上，本件被告為系爭3 份借款契約之借款人，其未依約清
    償本息，依各該借款契約第2 章第1 條第1 款約定，全部債
    務視為到期，而被告尚分別積欠：(1)借款200 萬元及自96年
    5 月12日至清償日止，按年息3.16% 計算之利息，暨自96年
    6 月13日起至清償日止，逾期在6 個月以內者，按上開利率
    10% 計算；超過6 個月部分按上開利率20% 計算之違約金；
    (2)借款196 萬元及自96年1 月12日起至清償日止，按年息2.
    44% 計算之利息，暨自96年2 月13日起至清償日止，逾期在
    6 個月以內者，按上開利率10% 計算；超過6 個月部分按上
    開利率20% 計算之違約金；(3)借款426,735 元及自96年5 月
    12日起至清償日止，按年息3.24% 計算之利息，暨自95年6
    月13日起至清償日止，逾期在6 個月以內者，按上開利率10
    % 計算；超過6 個月部分按上開利率20% 計算之違約金，未
    予清償，則原告依各該借款契約及消費借貸契約之法律關係
    ，請求被告給付之借款本金、利息及違約金未逾上開數額者
    為有理由，應予准許；其中就借款196 萬元部分利息之請求
    逾上開數額者，尚無所據，為無理由，應予駁回。
七、本件係原告部分勝訴、部分敗訴，其繳納之第一審訴訟費用
    即裁判費44,461元，應由被告負擔44,400元，餘由原告負擔
    。
據上論結，本件原告之訴為一部有理由、一部無理由，依民事訴
訟法第385 條第1 項前段、第79條，判決如主文。
中    華    民    國    97    年    2     月    27    日
                  民事第一庭  法  官  賴文姍
上正本係照原本作成。
如不服本判決，應於送達後20日內，向本院提出上訴狀並表明上
訴理由，如於本判決宣示後送達前提起上訴者，應於判決送達後
10日內補提上訴理由書（須附繕本）。
中    華    民    國    97    年     2    月    27    日
                              書記官  李崑良


司法院資訊處製作；財團法人民間司法改革基金會備份。
